【裁判字號】    97,交聲,140
【裁判日期】    970612
【裁判案由】    聲明異議
【裁判全文】
臺灣屏東地方法院交通事件裁定         97年度交聲字第140號
原處分機關  交通部公路總局屏東監理站
異  議  人
即受處分人  甲○○
上列受處分人因違反道路交通管理處罰條例案件，對於交通部公
路總局屏東監理站民國97年4 月21日所為之屏監違字第裁82-V00
000000號處分（原處分：屏警交字第V00000000 號），聲明異議
，本院裁定如下：
    主  文
原處分撤銷。
甲○○不罰。
    理  由
一、原處分意旨略以：異議人即受處分人甲○○於民國97年2月1
    1 日10時27分許，駕駛車牌號碼6478-UN 號車，行經台3 線
    九如路3 段與南二高北上交流道口時，因闖紅燈，為屏東縣
    警察局里港分局執勤警員攔停掣單舉發，爰依道路交通管理
    處罰條例第53條第1 項之規定，裁處罰鍰新臺幣（下同）2,
    700 元，逾期不繳者，自97年7 月22日起罰鍰5,400 元，並
    依同條例第63條第1 項第3 款之規定，記違規點數3 點云云
    。
二、異議人則以：屏東縣警察局里港分局舉發所稱伊違規闖越之
    交通號誌屬四時相號誌，即北上交通號誌紅燈，但同時南下
    交通號誌卻是綠燈，提供南下車流直行及左轉往另一交通要
    道行駛。換言之，由里港往屏東方向交通號誌係綠燈依法可
    通行，但同時由屏東往里港方向北上之交通號誌卻是紅燈。
    執行員警執行方向係於前開交通號誌前方100 公尺即經過南
    二高之高架橋底下前方，其視覺觀察恰與實際號誌相反方向
    ，應無從判別前方駕駛人有無違規等語。
三、經查：
(一)、按法院受理有關交通事件，準用關於刑事訴訟法之規定，道
    路交通管理處罰條例第89條定有明文；次按犯罪事實應依證
    據認定之，無證據不得認定犯罪事實；而認定犯罪事實所憑
    之證據，雖不以直接證據為限，間接證據亦包括在內，然而
    無論直接證據或間接證據，其為訴訟上之證明，須於通常一
    般之人均不致有所懷疑，而得確信其為真實之程度者，始得
    據為有罪之認定，倘其證明尚未達此一程度，仍有合理之懷
    疑存在而無從使事實審法院得有罪之確信時，即應由法院為
    諭知被告無罪之判決（最高法院76年度台上字第4986號判例
    意旨參照），此一原則，於法院審理行為人違反交通管理處
    罰條例案件時，當有其適用；易言之，法院於審理行為人違
    反道路交通管理處罰條例案件之際，倘已踐行完畢調查證據
    之程序後，仍無法形成「行為人確有該當於道路交通管理處
    罰條例所列各該處罰構成要件事實」之確信時，即應依刑事
    訴訟法上「罪疑利益歸於被告」之證據法則，應逕為對受處
    分人有利之認定。
(二)、本件異議人駕駛上開汽車於上開時間行經台3 線九如路3 段
    與南二高北上交流道口，係綠燈，然因該地點之交通號誌屬
    多時相設計，故以執勤員警執勤方向而觀，雖屬紅燈號誌，
    然以反方向異議人所行駛之路線而言，卻屬綠燈直行箭頭等
    情，業經當日攔停掣單舉發之員警乙○○到庭結證明確（見
    本院卷第21至第22頁），並與異議人所陳述情節互相符合，
    且上開證人係經具結程序，足以擔保其供述之真實性，況異
    議人係受裁處行政罰鍰而已，情節非重，上開證人殊無就此
    為不實之供述，而甘冒刑事訴追之必要，且依上開證人之神
    情、舉止、態度與現有卷存證據資料，亦無任何積極證據足
    以證明該等證人就上開證詞有何虛偽之情，其等所述，自堪
    信為真實而可採信，另亦有卷附之照片足供證明該地點之交
    通號誌確屬多時相設計，是異議人於上開路口綠燈直行等情
    ，堪可認定。
四、綜上所述，本件異議人辯稱係綠燈直行，並無闖紅燈直行之
    事實，堪予採信；此外，復無其他確切證據足以認定異議人
    有上開違規事實。從而，原處分機關以異議人有闖紅燈直行
    之事實而予以裁罰，容有未洽，異議人指摘原處分不當，請
    求撤銷改判，為有理由，爰由本院將原處分撤銷，另為異議
    人不罰之諭知。
五、據上論斷，應依道路交通案件處理辦法第20條前段，裁定如
    主文。
中    華    民    國    97    年    6     月    12    日
                  交通法庭      法  官  羅培毓
以上正本證明與原本無異。
如不服本裁定應於收受送達後五日內向本院提出抗告書狀敘述抗
告之理由抗告於台灣高等法院高雄分院。
中    華    民    國    97    年    6     月    12    日
                                書記官  呂坤宗


司法院資訊處製作；財團法人民間司法改革基金會備份。
